臺灣高等法院臺南分院刑事判決　　　　 96年度上易字第363號
上　訴　人　臺灣雲林地方法院檢察署檢察官
被　　　告　丁○○
　　　　　　丙○○
上列上訴人因被告恐嚇取財等案件，不服臺灣雲林地方法院九十
六年度易字第一六六號中華民國九十六年五月九日第一審判決（
起訴案號：臺灣雲林地方法院檢察署九十六年度偵字第一六三九
號），提起上訴，本院判決如下：
    主  文
原判決撤銷。
丁○○共同意圖為自己不法之所有，以恐嚇使人將本人之物交付
，未遂，處有期徒刑捌月，減為有期徒刑肆月，如易科罰金，以
新臺幣貳仟元折算壹日。
丙○○共同意圖為自己不法之所有，以恐嚇使人將本人之物交付
，未遂，處有期徒刑陸月，減為有期徒刑月，如易科罰金，以
新臺幣貳仟元折算壹日。
    事  實
一、丁○○前因恐嚇取財案件，經臺灣臺南地方法院於民國九十
    二年五月二十一日以九十一年度易字第一三七號判處有期徒
    刑八月，緩刑五年確定，現仍在緩刑期間。仍不知悔改，於
    九十五年十一月十九日上午十時許，在雲林縣西螺鎮○○○
    路十八巷十五號其住處門前，得知黃世和（檢察官另案通緝
    中）前於九十五年十一月十七日凌晨某時許，在嘉義市○區
    ○○路七五七巷三號前，單獨竊得甲○○所有之車牌號碼98
    29－LE號S350型黑色賓士自小客車（下稱本案自小客車）後
    ，並停放在雲林縣西螺鎮大新里大新二０二號旁黃世和承租
    之鐵皮屋廠房內等事實，竟與黃世和共同意圖為自己不法之
    所有，基於恐嚇取財之犯意聯絡，約定由丁○○找尋同夥向
    甲○○勒索新臺幣（下同）二十萬元，丁○○並在該廠房內
    收受黃世和於甲○○車內取得之甲○○名片一張。於同年月
    二十日上午九時許，黃世和又在丁○○上開住處巷口交付記
    載戶名為陳玉珠（檢察官另案偵辦）、帳號00000000000000
    號之臺灣郵政股份有限公司嘉義郵局帳號之紙條一張後，丁○○即前往西螺鎮大新里大新二０二之七號丙○○住處告知
    上情，而丙○○因經濟狀況欠佳，遂與丁○○約定朋分甲○○交付之贖款，而亦與黃世和、丁○○共同意圖自己不法所
    有，基於恐嚇取財之犯意聯絡，搭乘丁○○駕駛之車牌號碼
    ET－1779號自小客車至西螺鎮○○里○○○段四五五號，於
    附表編號一所示時地，由丙○○以該處之公用電話（號碼00
    -0000000號）撥打甲○○之0000000000號行動電話恐嚇稱：
    需匯款二十萬元至陳玉珠上開郵局帳戶，否則將無法取回本
    案自小客車等語，使甲○○心生畏懼，即委由其弟乙○○於
    同日下午三時二十二分，在彰化縣鹿港鎮○○里○○路三四
    九號之頂番郵局，將款項如數匯至陳玉珠帳戶中，惟因陳玉
    珠前揭帳戶已經列為警示帳戶，存款無法領出，丁○○、丙○○復先後共同於附表編號二至十二所示之時地撥打公共電
    話，接續恫嚇甲○○要求交付上開款項。黃世和又於同年十
    二月十日上午某時，在丁○○住處巷口提供戶名林文龍（檢
    察官另案偵辦）之臺新商業銀行天母分行帳號000000000000
    00號帳戶，丁○○、丙○○接續上開恐嚇取財犯意，接續於
    翌日下午二時九分，在附表編號十三所示之時地，由丙○○
    撥打公共電話予甲○○，要求甲○○將上開款項匯入林文龍
    前揭帳戶號碼，惟該帳戶亦經列為警示帳戶，甲○○亦未匯
    款，丁○○及丙○○最後作罷，而未得手。嗣於九十六年三
    月二十日上午七時四十五分，經警在前揭丙○○住處搜索，
    而查悉上情。
二、案經被害人甲○○訴由內政部警政署刑事警察局及彰化縣警
    察局移送臺灣雲林地方法院檢察署檢察官偵查起訴。
    理  由
一、按被告以外之人於審判外之陳述，雖不符刑事訴訟法第一百
    五十九條之一至第一百五十九條之四之規定，而經當事人於
　　審判程序同意作為證據，法院審酌該言詞陳述　或書面陳述
    作成時之情況，認為適當者，亦得為證據。當事人、代理人
    或辯護人於法院調查證據時，知有第一百五十九條第一項不
    得為證據之情形，而未於言詞辯論終結前聲明異議者，視為
    有前項之同意。」，刑事訴訟法第一百五十九條之五定有明
    文。查本件檢察官所舉所有書面及言詞陳述之證據能力，經
    本院於準備時提示被告二人，均表示同意列為證據，且迄言
    詞辯論終結前亦未聲明異議，本院審酌該等供述證據之取得
    過程並無瑕疵，與本案待證事實間復具有相當之關聯性，以
    之為本案證據尚無不當，自得採為證據，先予敘明。
二、上開犯罪事實，迭經被告二人於原審及本院審理時自白無訛
    ，核與本案自小客車車主甲○○之弟乙○○於警詢時供述情
    節相符（警卷第三八、三九頁），復有被告等人撥打公用電
    話情形之翻拍照片（警卷第八四至一一三頁）、甲○○所有
    之門號0000000000號行動電話通聯紀錄、甲○○郵政國內匯
    款執據、陳玉珠及林文龍開戶資料、歷史交易明細、被告二
    人恐嚇取財通訊監察錄音譯文、通聯調閱查詢單在卷可資佐
    證。足證被告二人之自白確與事實相符，事證明確，被告二
    人犯行均堪認定，應予依法論科。
三、論罪科刑：
  (一)按「刑法第三百四十六條第一項之恐嚇取財罪，與同法第三
    百三十九條第一項之詐欺取財罪，二者之區別，在於前者係
    施用使人心生畏怖之恐嚇手段，致被害人心生畏懼，明知不
    應交付財物而交付，後者則係施用詐術手段，使人陷於錯誤
    ，誤信為應交付財物而交付。惟上開之恐嚇手段，常以虛假
    之事實為內容，故有時亦不免含有詐欺之性質，倘含有詐欺
    性之恐嚇取財行為，足使人心生畏懼時，自應僅論以高度之
    恐嚇取財罪，殊無再適用詐欺取財罪之餘地。」最高法院著
    有八十四年度臺上字第一九九三號判決意旨可資參照。核被
    告二人所為，均係犯刑法第三百四十六條第三項、第一項恐
    嚇取財未遂罪。公訴意旨雖以被告二人另涉犯刑法第三百三
    十九條第三項、第一項詐欺取財未遂罪，並認與被告二人所
    犯前揭恐嚇取財未遂罪二罪間，應從一重之恐嚇取財未遂罪
    處斷，惟揆諸前開說明，本案並無適用詐欺取財罪之餘地，
    併此敘明。
  (二)復按「共同正犯之意思聯絡，不限於事前有所協議，其於行
    為當時，基於相互之認識，以共同犯罪之意思參與者，亦無
    礙於共同正犯之成立，且其表示之方法，不以明示通謀為必
    要，即相互間有默示之合致，亦無不可。」最高法院著有九
    十二年度臺上字第三七二四號判決要旨可參。被告丙○○雖
    未與黃世和就前揭犯行直接謀議，然被告丁○○與黃正和謀
    議後，隨即前往丙○○上開住處聯絡共犯本案及事後朋分款
    項等細節，故被告二人與黃正和，就本案犯行，相互間有默
    示之合致，而有犯意聯絡及行為分擔，均為共同正犯。
  (三)被告二人基於同一恐嚇取財之決意，於如附表所示密切接近
    之時、地，接續恫嚇甲○○交付財物，侵害同一法益，各行
    為之獨立性極為薄弱，且係出於同一恐嚇取財之目的，依一
    般社會健全觀念，在時間差距上，難以強行分開，應視為數
    個舉動之接續施行，合為包括之一行為予以評價，屬接續犯
    。
  (四)被告二人已著手為恐嚇取財犯罪行為之實行，而未至得款之
    結果，為未遂犯，並依刑法第二十五條第二項規定，減輕其
    刑。
  (五)又被告二人犯後，中華民國九十六年罪犯減刑條例，於九十
    六年七月四日制訂公布，並於同年七月十六日施行生效，則
    因被告二人犯罪時間，係在九十六年四月廿四日前，且均受
    有期徒刑一年六月以下宣告刑，合於同條例第二條第一項及
    第三條第一項減刑條件，應就被告二人宣告刑，依法減刑。
四、原判決因認被告二人均罪證明確，並以刑罰之目的，是被告
    的再社會化，刑罰之輕重，就必須考量被告個人再社會化的
    可能性及實現的方式，刑罰必須針對被告量身打造，促使被
    告重新認同法益的價值，預防被告再犯，此乃特別預防主義
    之重要內涵。任何人，均非他人實踐之工具，法院不能僅欲
    藉著被告的科刑，來滿足端正社會風氣之要求，必須慮及被
    告不是法院教化社會大眾的工具，殺一儆百不是現代刑罰存
    在之理由，亦非法院量刑之參考。此觀刑法第五十七條各款
    之規定，均以被告為出發點，要求法院特別探究「行為人本
    身之犯罪情狀」，可得相同結論，至於該條第九款所稱「犯
    罪所生之危險或損害」，亦是在藉著透過法院審理的過程、
    裁判的內容、刑罰的輕重，去闡明個案犯罪所生之危害如何
    ，被害法益之重要性如何，讓被告理解，進而感同身受，達
    到提升被告善性之目的，參之最高法院五十年臺上字第一一
    三一號判例要旨亦可得相同之結論。並審酌：1.被告丁○○
    犯後於警詢之初即坦承犯行，具有悔意，然而，其前因恐嚇
    取財案件，甫經臺灣臺南地方法院於九十二年五月二十一日
    以九十一年度易字第一三七號判處有期徒刑八月，緩刑五年
    確定，有臺灣高等法院被告前案紀錄表一份在卷可考，素行
    不佳，且仍在緩刑期間，卻再犯本案，未珍惜藉由緩刑期間
    所取得不易之改過向善機會，且犯後亦未與被害人達成民事
    損害賠償之和解，又正值青壯，不思以正當方式賺取生活所
    需，僅因他人誘惑即犯本案，欠缺尊重他人財產權之觀念及
    其智識、家庭狀況等一切情狀，若僅量以得易科罰金之刑，
    尚不足使其改過，有使其入監服刑之必要，而量處有期徒刑
    八月。2.被告丙○○於警詢時否認犯行，猶存逃避責任之心
    態，且未與被害人達成民事損害賠償之和解，然其於檢察官
    面前及原審審理時，坦承全部犯行，已有悔意，復無前科，
    有臺灣高等法院被告前案紀錄表一份在卷可佐，素行良好，
    且已因本案於偵查中經原審裁定羈押，已得適當之教訓，及
    其智識、家庭狀況等一切情狀，量處有期徒刑六月，並考量
    其向被害人恐嚇之金額不低，而定其易科罰金之折算標準以
    新台幣二千元折算一日。又以被告雖請求給予緩刑之宣告，
    然被告僅因經商失意及家中貸款壓力，即與被告丁○○同犯
    本案，將來仍有可能因為經濟壓力等問題，存有再犯之虞，
    且未和被害人達成民事損害賠償之和解，若再為緩刑之宣告
    ，無從給予被告丙○○適當警愓，故不予宣告緩刑。復敘明
    檢察官認應量處被告丁○○有期徒刑一年四月、被告丙○○
    有期徒刑一年十月，惟由檢察官所舉之證據，本案被告二人
    並未參與竊取本案自小客車之犯行，自不得將此部分責任強
    加於被告二人。又以被告二人僅涉犯本案一件案件而已，與
    一般擄車勒贖犯罪集團之規模相較，尚有不同。且本案被告
    二人犯行，僅得未遂，且使用人頭帳戶皆為警示帳戶無法使
    用，犯罪手法粗糙非一般計畫縝密之集團性行為，認檢察官
    之求刑，應屬過重等情，固非無見。然查：被告二人犯罪後
    ，中華民國九十六年罪犯減刑條例，已於九十六年七月四日
    制訂公布，並於同年七月十六日施行生效，則因被告二人犯
    罪時間，係在九十六年四月廿四日前，且均受有期徒刑一年
    六月以下宣告刑，合於同條例第二條第一項及第三條第一項
    減刑條件，原審未及適用該減刑條例，即有未洽。檢察官上
    訴意旨雖以被告丁○○前因恐嚇取財案件，經判處有期徒刑
    八月，緩刑五年確定，於緩刑期間仍不知警惕再度犯案，而
    被告丙○○自始面對鐵證猶心存僥倖，否認犯罪，嗣因無從
    抵賴始俯首認罪，其心可誅，參以渠等均尚未與被害人和解
    ，指摘原判決量處上開行度，尚嫌輕縱，容易鼓勵犯罪，暨
    原判決認為被告二人並未參與竊取本案自用小客車，自不得
    將此部分責任加諸被告二人，理由矛盾云云，均無非係就原
    判決已經審酌之事項，而為爭執，難認為有理由。然原判決
    既有上開可議，自屬無可維持，自應由本院將原判決撤銷改
    判。
五、爰審酌被告丁○○於緩刑期間，再犯本案，未珍惜藉由緩刑
    期間所取得不易之改過向善機會；被告丙○○則無前科紀錄
    ，惟均未與被害人達成民事和解，且均不思以正當方式賺取
    生活所需，欠缺尊重他人財產權之觀念，及渠等之智識程度
    、家庭狀況，均已坦承全部犯行，頗有悔意，且均曾因本案
    遭受羈押等一切情狀，就被告丁○○仍量處有期徒刑八月，
    就被告丙○○仍量處有期徒刑六月，並就被告丙○○所宣告
    之刑，定其易科罰金之折算標準以新台幣二千元折算一日，
    以資懲儆。又被告二人上開所宣告之刑，合於中華民國九十
    六年罪犯減刑條例第二條第一項及第三條第一項減刑條件，
    爰依同條例第二條第一項第三款規定，各減其宣告刑二分之
    一，被告丁○○減為有期徒刑四月，被告丙○○減為有期徒
    刑三月，並均諭知所處徒刑如易科罰金，以新台幣貳仟元，
    折算一日之標準。至於扣案之IC卡式電話卡及轉帳單各一張
    ，無證據證明為被告二人犯本案所用，檢察官亦未引為本案
    證據，故不另為沒收之宣告，附此敘明。
據上論斷，應依刑事訴訟法第三百六十九條第一項前段、第三百
六十四條、第二百九十九條第一項前段，刑法第二十八條、第三
百四十六條第三項、第一項、第二十五條第二項、第四十一條第
一項前段，刑法施行法第一條之一，減刑條例第二條第一項第三
款、第七條、第九條，判決如主文。
本案經檢察官范文豪到庭執行職務。
中　　華　　民　　國　　96　　年　　8 　　月　　8 　　日
                  刑事第六庭    審判長法　官  蔡崇義
                                      法　官  曾文欣
                                      法　官  杭起鶴
以上正本證明與原本無異。
不得上訴。
　　　　　　　　　　　　　　　　　　　書記官  魏安里
中　　華　　民　　國　　96　　年　　8 　　月　　8 　　日
附錄本案論罪科刑法條全文：
刑法第346條：
意圖為自己或第三人不法之所有，以恐嚇使人將本人或第三人之
物交付者，處六月以上五年以下有期徒刑，得併科一千元以下罰
金。
以前項方法得財產上不法之利益，或使第三人得之者，亦同。
前二項之未遂犯罰之。
【附表】
 ┌──┬──────┬─────┬───────────┐
 │編號│恐嚇交付財物│使用之公用│公用電話裝設地點      │
 │    │之時間      │電話號碼  │                      │
 ├──┼──────┼─────┼───────────┤
 │1   │95年11月20日│00-0000000│雲林縣西螺鎮廣興里埤頭│
 │    │下午2時53分 │          │壩段455號（即廣興里120│
 │    │            │          │號旁之重光池）        │
 ├──┼──────┼─────┼───────────┤
 │2   │95年11月20日│00-0000000│彰化縣竹塘鄉竹塘村竹五│
 │    │晚間7時50分 │          │路45號                │
 ├──┼──────┼─────┼───────────┤
 │3   │95年11月21日│00-0000000│雲林縣西螺鎮廣興里埤頭│
 │    │晚間7時10分 │          │壩段455號             │
 ├──┼──────┼─────┼───────────┤
 │4   │95年11月24日│00-0000000│彰化縣二林鎮中西里大城│
 │    │下午3時42分 │          │路746號（洪金賜商店） │
 ├──┼──────┼─────┼───────────┤
 │5   │95年11月27日│00-0000000│雲林縣莿桐鄉興桐村新莊│
 │    │晚間6時14分 │          │101號                 │
 ├──┼──────┼─────┼───────────┤
 │6   │95年11月27日│同上      │同上                  │
 │    │晚間6時49分 │          │                      │
 ├──┼──────┼─────┼───────────┤
 │7   │95年12月5日 │000000000 │雲林縣西螺鎮廣興里埤頭│
 │    │晚間10時35分│          │壩段455號             │
 ├──┼──────┼─────┼───────────┤
 │8   │95年12月6日 │00-0000000│雲林縣莿桐鄉興桐村新莊│
 │    │下午1時2分  │          │101號                 │
 ├──┼──────┼─────┼───────────┤
 │9   │95年12月6日 │00-0000000│彰化縣溪州鄉溪洲村中央│
 │    │晚間8時19分 │          │路3段300號            │
 ├──┼──────┼─────┼───────────┤
 │10  │95年12月6日 │00-0000000│雲林縣西螺鎮大園里大同│
 │    │晚間9時49分 │          │路10巷39號            │
 ├──┼──────┼─────┼───────────┤
 │11  │95年12月11日│同上      │同上                  │
 │    │下午1時23分 │          │                      │
 ├──┼──────┼─────┼───────────┤
 │12  │95年12月11日│00-0000000│雲林縣西螺鎮廣興里埤頭│
 │    │下午1時31分 │          │壩段455號             │
 ├──┼──────┼─────┼───────────┤
 │13  │95年12月11日│00-0000000│雲林縣虎尾鎮下溪里三塊│
 │    │下午2時9分  │          │厝7之1號              │
 └──┴──────┴─────┴───────────┘
